【裁判字號】    99,上訴,1418
【裁判日期】    990601
【裁判案由】    違反槍砲彈藥刀械管制條例
【裁判全文】
臺灣高等法院刑事判決                99年度上訴字第1418號
上  訴  人    臺灣新竹地方法院檢察署檢察官
被      告    乙○○
指定辯護人    本院公設辯護人甲○○
上列上訴人因被告違反槍砲彈藥刀械管制條例案件，不服臺灣新
竹地方法院98年度訴字第348號，中華民國99年3月5日第一審判
決（起訴案號：臺灣新竹地方法院檢察署98年度偵字第6170號）
，提起上訴，本院判決如下：
    主  文
原判決撤銷。
乙○○未經許可，持有可發射子彈具有殺傷力之改造手槍，處有
期徒刑貳年，併科罰金新臺幣伍萬元，罰金如易服勞役，以新臺
幣壹仟元折算壹日。緩刑伍年，並向公庫支付新臺幣拾萬元。扣
案仿WALTHER廠PPK/S型半自動手槍製造換裝土造金屬槍管而成之
改造手槍壹支（含彈匣壹個，槍枝管制編號：00000000
00號），沒收之。
    事  實
一、乙○○明知可發射子彈具有殺傷力之改造手槍係槍砲彈藥刀
    械管制條例所管制之物品，未經主管機關許可，不得無故持
    有，竟基於持有可發射子彈具有殺傷力之改造手槍之犯意，
    於民國（下同）98年5月間，酒後（未達心神喪失或精神耗
    弱之狀態）委託其堂姪鍾國清代為洽購具殺傷力之改造手槍
    ，嗣於同年6月間，鍾國清見楊祥鑫（所涉販賣槍彈部分，
    由檢察官另行偵辦）持有改造手槍到新竹縣寶山鄉三峰村試
    射，遂向楊祥鑫詢價並告以楊祥鑫欲購買改造手槍，相隔月
    餘，楊祥鑫告以鍾國清改造手槍1支（含子彈20顆）之價格
    為新臺幣（下同）35000元，乙○○得知上情後未予拒絕，
    並將35000元如數交予鍾國清，同年6月中旬某日，在不詳地
    點，楊祥鑫將仿WALTHER廠PPK/S型半自動手槍改造之銀色手
    槍1支（含子彈6顆，但子彈不具完整結構，無殺傷力）交予
    鍾國清，惟楊祥鑫當場試射時因卡彈無法擊發而將上開槍枝
    、子彈全數攜回，間隔數日，在不詳地點，鍾國清自楊祥鑫
    處收受上開槍枝（含子彈12顆，但子彈不具完整結構，無殺
    傷力），並將35000元交予楊祥鑫，乙○○遂與鍾國清持上
    開槍枝至新竹縣寶山鄉三峰村某處試射，因卡彈而由鍾國清
    再次返還予楊祥鑫，相隔1、2日，在不詳地點，楊祥鑫再次
    交付上開槍枝（含子彈8顆，但子彈不具完整結構，無殺傷
    力）予鍾國清，乙○○並與鍾國清持上開槍枝至新竹縣寶山
    鄉大崎村、三峰村偏僻產業道路對著樹木試射4顆子彈，仍
    因卡彈、聲音過小等因素，而由鍾國清交予楊祥鑫攜回，嗣
    於同年7月間某日，在新竹縣芎林交流道附近，楊祥鑫將上
    開仿WALTHER廠PPK/S型半自動手槍製造換裝土造金屬槍管而
    成，可供擊發適用子彈，具殺傷力之改造手槍1支（含子彈4
    顆，但子彈不具完整結構，無殺傷力）交予鍾國清，鍾國清
    收受後遂在新竹縣寶山鄉乙○○工作地點附近乙○○所駕駛
    之不詳車號之自小客車上，將上開改造手槍1支交予乙○○
    （含子彈4顆，但子彈不具完整結構，無殺傷力，乙○○於
    收受上開改造手槍後10餘日，將上開之子彈4顆丟棄在新竹
    市○○路某處及新竹市○○路拖吊場外的水溝裡而未據扣案
    ），放置在其所駕駛之自小客車後車廂之電腦背包內，未經
    許可而持有之。迨於98年8月12日晚間8時許，為警持拘票在
    新竹市○○路536巷58號之1前拘提乙○○，並在其所騎乘之
    車號517-BR M號機車置物箱內扣得上開改造手槍1支，始得
    悉上情。
二、案經新竹市警察局移送臺灣新竹地方法院檢察署檢察官偵查
    起訴。
    理  由
壹、證據能力部分：
    按被告以外之人於審判外之言詞或書面陳述，除法律有規定
    者外，不得作為證據，刑事訴訟法第159條第1項定有明文，
    此即學理上所稱「傳聞證據排除法則」。又被告以外之人於
    審判外之陳述，雖不符同法第159條之1至第159條之4之規定
    ，而經當事人於審判程序同意作為證據，法院審酌該言詞陳
    述或書面陳述作成時之情況，認為適當者，亦得為證據。當
    事人、代理人或辯護人於法院調查證據時，知有第159條第1
    項不得為證據之情形，而未於言詞辯論終結前聲明異議者，
    視為有前項之同意，此則據同法第159條之5規定甚明。鑒於
    採用傳聞證據排除法則重要理由之一，係因傳聞證據未經當
    事人之反詰問予以覈實，若當事人願放棄對原供述人之反對
    詰問時，原則上即可承認該傳聞證據之證據能力。而揆諸我
    國刑事訴訟法第159條之5之立法理由，除參照前述傳聞證據
    排除法則之基本法理外，亦參考日本刑事訴訟法第326條之
    立法例，查日本刑事審判實務之運作，有關檢察官及被告均
    同意作為證據之傳聞書面材料或陳述，可直接援引該國刑事
    訴訟法第326條作為傳聞例外之法律依據，僅在檢察官與被
    告或其辯護人不同意之情況下，乃須根據其他傳聞例外規定
    ，俾以斟酌該等傳聞書面材料或陳述是否具有證據能力，在
    當事人間無爭執之案件中，傳聞證據基本上均可依據前引規
    定提出於法院使用。據此，我國刑事訴訟法第159條之5之適
    用應可作同上之解釋。公訴人、被告及辯護人就本件判決所
    引之被告以外之人於審判外之陳述，公訴人、被告及辯護人
    於原審、本院言詞辯論終結前均表示同意作為證據（見原審
    99年2月3日審判筆錄、本院99年5月17日準備程序筆錄、99
    年5月18日審判筆錄），本院審酌下列傳聞證據作成時之情
    況，核無違法取證及證明力明顯過低之瑕疵，為證明犯罪事
    實所必要，亦認為以之作為證據為適當，根據上開規定及說
    明，作為本件判決認定被告犯罪事實之被告以外之人於審判
    外陳述是否屬於傳聞之例外，無庸先行考量刑事訴訟法第15
    9條之1第2項、第159條之2、第159條之3等規定，得逕依同
    法第159條之5規定作為證據。又按本案認定事實所引用之文
    書證據、物證等證據，並無證據證明係公務員違背法定程序
    所取得，本院斟酌卷內之證據並非非法取得，亦無證明力明
    顯過低之情形，且經本院於審判期日依法進行證據之調查、
    辯論，被告於訴訟上之程序權，已受保障，前揭各該證據，
    均得採為證據，先予敘明。
貳、得心證之理由：
    被告乙○○對於上開委由案外人鍾國清代為洽購並持有具殺
    傷力之改造手槍等事實，於警、偵訊中及本院行準備程序、
    審理時均坦承不諱（見偵查卷第8頁、第9頁、第48頁、第49
    頁，原審卷第11頁反面、第34頁），核與證人即為被告洽購
    本案改造手槍之被告堂姪鍾國清於警、偵訊中及原審審理時
    證述：被告曾經向伊表示想購買槍枝，伊剛好看到楊祥鑫有
    拿槍到三峰村去試射，所以才幫被告搭線，出面幫被告買槍
    等情節大致相符（見偵查卷第12頁、第44頁，原審卷第27頁
    ），被告就其持有上開改造手槍之時間，雖於警詢時供稱：
    「有1天我和鍾國清出去喝酒，我喝酒醉後有跟他（指案外
    人鍾國清）提到你有手槍嗎？如果有的話賣給我，後來酒醒
    後我有跟他說不用了，但是他經常到我的事務所問我要不要
    ，...，他大概找了我1個月之久，然後在今年的5月底左右
    ，我跟他說如果你要的話，因為我曾經答應過你要買那我乾
    脆錢給你你自己去處理，我想這樣的話應該就給他一個交代
    了，...。」、「（你於何時發現鍾國清將槍械放置在你車
    上的？）我記得看到的時候是6月初的時候，詳細日期我不
    記得了。」等語（見偵查卷第8、9頁），惟觀諸證人鍾國清
    於警詢中證稱：係98年6月中旬才拿到本案改造手槍等語及
    卷附證人鍾國清之警、偵訊筆錄中提及與案外人楊祥鑫陸續
    以電話聯絡購槍、試槍之時間迄至98年6月中旬止等情節觀
    之（見偵查卷第11頁反面、第12頁、第43頁），被告顯不可
    能於98年6月初即持有扣案之改造手槍，其警詢所為關於持
    槍時間所為之供述，要與事實不符，殊難憑採。又被告於原
    審準備程序時供述：98年5月問鍾國清有沒有槍買，中間經
    過1個多月，6月中交付鍾國清35000元，當天已經看到槍，
    試了2槍，覺得槍有問題，要拿回去修改，所以當天沒有拿
    到槍，過幾天鍾國清又找伊去試槍，試槍時都卡彈，因為伊
    沒有很在意那把槍，反正鍾國清要怎樣就怎樣，那時候伊還
    沒有拿到槍，試了很多次之後，鍾國清就把槍交給伊，含4
    發子彈等語，並於原審審理時供述：只記得最後拿到槍的時
    間是98年7月，忘記是哪天等語（見原審卷第11頁反面、第3
    4頁），參以證人鍾國清於偵查中具結證述：98年6月間被告
    問伊是否有認識賣槍的人，伊就幫被告跟楊祥鑫聯絡，楊祥
    鑫說會幫伊準備1把，1把35000元，伊轉告被告，被告也同
    意，楊祥鑫就開始改槍，6月時在山上交給伊，楊祥鑫先在
    山上試槍，第1次卡彈，無法擊發，把槍回去處理，第2次也
    是卡彈無法擊發，楊祥鑫再拿回去修，第3次能擊發，但是
    會卡彈，這次有拿到槍，同時交付35000元予楊祥鑫，並把
    槍交給被告，時間好像是在98年7月間等語（見偵查卷第44
    頁），及證人鍾國清於原審審理時結證稱：伊跟被告去喝酒
    ，被告酒醉跟伊說買槍好玩，1個月後，伊看到楊祥鑫拿1支
    改造手槍，伊問多少錢，之後2、3天告訴被告已經在接洽買
    槍的事，間隔1個半月，楊祥鑫告以手槍已改造完成，價格
    為35000元等情互為勾稽（見原審卷第26頁、第28頁），鍾
    國清於98年6月間，方為被告與楊祥鑫聯絡購槍事宜，而楊
    祥鑫於98年6月中旬交予鍾國清之槍枝，經被告、鍾國清試
    射之結果，屢因卡彈等瑕疵而返還予楊祥鑫處理，次數至少
    3次以上，是被告雖於98年6月間即曾接觸扣案之改造手槍，
    惟並無證據證明被告於斯時起即已將上開改造手槍置於自己
    實力支配之下而持有且該槍枝，從而，被告及證人鍾國清供
    述：被告最後拿到槍之時間為98年7月間等語，尚非全然無
    據，應堪採信。是本件被告持有上開具殺傷力之改造手槍之
    時間，應為98年7月間某日等情，堪予認定。再扣案之改造
    手槍經送內政部警政署刑事警察局鑑定結果：認係仿WALTHE
    R廠PPK/S型半自動手槍製造之槍枝，換裝土造金屬槍管而成
    ，經檢視，欠缺保險鈕，惟不影響擊發功能，可供擊發適用
    子彈使用，認具殺傷力一節，有內政部警政署刑事警察局98
    年8月24日刑鑑字第0980113755號鑑驗書1份在卷為憑（見偵
    查卷第57頁）。此外，復有新竹市警察局刑警大隊偵三隊偵
    查佐蘇怡勳出具之報告書、證人鍾國清指認被告、案外人楊
    祥鑫之指認照片、新竹市警察局搜索扣押筆錄、扣押物品目
    錄表、現場勘查照片、槍枝初步檢視報告表等附卷可稽（見
    偵查卷第5頁、第13頁、第18頁至第29頁）。綜核上情，本
    件事證明確，被告持有可發射子彈具有殺傷力之改造手槍犯
    行，堪以認定，應予依法論科。
參、論罪科刑與撤銷改判部分：
一、按槍砲彈藥刀械管制條例第4條所列之槍砲，依同條例第5條
    規定，非經中央主管機關許可，不得製造、販賣、運輸、轉
    讓、出租、出借、持有、寄藏或陳列。被告乙○○所持有之
    具殺傷力之仿WALTHER廠PPK/S型半自動手槍製造之槍枝換裝
    土造金屬槍管改造而成之改造手槍1支（含彈匣1個，槍枝管
    制編號0000000000號），屬槍砲彈藥刀械管制條例第4條第1
    項第1款所稱之其他可發射子彈具有殺傷力之槍砲。核其所
    為，係犯槍砲彈藥刀械管制條例第8條第4項之未經許可持有
    可發射子彈具有殺傷力之改造手槍罪。又念及被告確因酒後
    自制力欠佳之狀態，央求證人鍾國清代為洽購槍枝，難認其
    自始即有持槍犯罪之意圖，另於收受本案槍枝試射時，屢屢
    因卡彈而無法擊發，堪認該改造手槍之發射性能不佳，殺傷
    力應非強大，又其持有槍枝未久，即將附隨之子彈丟棄，顯
    見其無意持槍作何不法行為，與一般持有槍枝者係為自衛防
    身或尋仇者迥異，為警查獲後，對於持有具殺傷力之改造手
    槍犯行坦白承認，深具悔意，犯後態度良好，其有正當職業
    ，工作之餘仍自學進修，有中華技術學院學士學位證書、考
    試院考試及格證書、91至96年度執行業務收入未設帳電腦核
    定清單、中華大學建設與專案管理系暨營建管理研究所98年
    10月12日中華營建字第9801005號函、98年國立空中大學繳
    費單、國立政治大學97學年度碩士班暨碩士在職專班口試名
    單公告、96年特種考試地方政府公務人員考試三等考試成績
    及結果通知書等為據（見原審98年度審訴字第861號卷第23
    頁至第67頁），衡其犯罪情節尚屬輕微，其所犯之上開罪名
    法定本刑與其犯罪情節相較，客觀上足以引起一般同情，顯
    有堪資憫恕之處，因而認縱處以法定最低刑度猶嫌過重，乃
    依刑法第59條之規定減輕其刑。
二、原審對被告論罪科刑，固非無見，惟查：原判決於主文欄中
    諭知被告緩刑5年，然卻於理由中記載「爰依刑法第74條第1
    項第1款規定宣告緩刑3年」（見原判決第7頁），判決主文
    與理由二者顯然有所矛盾，容有未洽，檢察官執此提起上訴
    而指摘原判決不當，非無理由，原判決既有上開可議而無可
    維持，自應由本院將原判決予以撤銷改判，爰審酌槍枝性質
    上屬高度危險之物品，極易對他人生命、身體造成傷害，非
    法持有槍枝對社會治安潛藏高度危害，非經主管機關許可不
    得擅自持有，以維社會大眾安全，而被告無故持有具殺傷力
    之改造手槍，對社會之秩序及安寧，勢將會產生極大之不安
    ，兼衡其犯後坦認犯行，態度良好，未持以從事其他不法行
    為，並未造成實害，持有槍枝之時間不到2個月，甚為短暫
    ，暨其學歷為大學畢業，為執業代書，月入10萬元，經濟狀
    況小康等一切情狀，仍照原判決判處有期徒刑2年，併科罰
    金新臺幣5萬元，罰金如易服勞役，以新臺幣1000元折算1日
    ，末查，被告前未曾因故意犯罪受有期徒刑以上刑之宣告一
    節，有本院被告前案紀錄表及臺灣新竹地方法院檢察署刑案
    資料查註紀錄表等在卷可參，素行良好，因一時失慮，致罹
    刑章，經此偵審教訓，當知所警惕而無再犯之虞，本院認所
    宣告之刑，以暫不執行為適當，爰依刑法第74條第1項第1款
    規定宣告緩刑5年，並依同法第74條第2項第4款規定，諭知
    應向公庫支付10萬元，以啟自新。至扣案可發射子彈具有殺
    傷力之仿WALTHER廠PPK/S型半自動手槍製造之槍枝換裝土造
    金屬槍管改造而成之改造手槍1支（含彈匣1個，槍枝管制編
    號0000000000號），屬違禁物，不問屬於犯人與否，應依刑
    法第38條第1項第1款規定宣告沒收。
三、不另為無罪之諭知：
    起訴書固認被告持有上開具殺傷力之改造手槍之時間係98年
    5、6月間等語。經查：被告持有上開具殺傷力支改造手槍之
    時間，既經認定係98年7月間某日（理由詳貳所述），從而
    ，就公訴意旨認被告自98年5、6月間某日起至同年7月間某
    日被告持有本案改造手槍之時止之持有改造手槍犯行，無從
    使本院形成有罪之心證，此外，復查無其他積極證據證明被
    告確有公訴人所指該部分之犯行，惟公訴意旨認此部分與前
    揭論罪科刑部分為實質上一罪之關係，爰不另為無罪之諭知
    ，併此說明。又被告所持有之子彈4顆部分，經查：其於收
    受上開改造手槍後10餘日，即將附隨之子彈4顆丟棄在新竹
    市○○路某處及新竹市○○路拖吊場外的水溝裡而未扣案，
    因無證據證明該4顆子彈具有完整結構而有殺傷力，且此部
    分又未經檢察官起訴，從而被告持有子彈4顆部分，自無從
    併予審究，附此敘明。
據上論斷，應依刑事訴訟法第369條第1項前段、第364條、第299
條第1項前段，槍砲彈藥刀械管制條例第8條第4項，刑法第11條
前段、第59條、第42條第3項、第74條第1項第1款、第2項第4款
、第38條第1項第1款，判決如主文。
本案經檢察官吳茂松到庭執行職務。
中    華    民    國    99    年    6     月    1     日
                  刑事第五庭審判長法  官  高明哲
                                  法  官  林洲富
                                  法  官  高玉舜
以上正本證明與原本無異。
如不服本判決，應於收受送達後10日內向本院提出上訴書狀，其
未敘述上訴之理由者並得於提起上訴後10日內向本院補提理由書
（均須按他造當事人之人數附繕本）「切勿逕送上級法院」。
                                  書記官  許雅淩
中    華    民    國    99    年    6     月    1     日
附錄：本案論罪科刑法條全文
槍砲彈藥刀械管制條例第8條第4項
未經許可，持有、寄藏或意圖販賣而陳列第1項所列槍枝者，處3
年以上10年以下有期徒刑，併科新臺幣700萬元以下罰金。

司法院資訊處製作；財團法人民間司法改革基金會備份。
